臺灣臺中地方法院刑事判決　　　　　　　 96年度易字第647號
公　訴　人　臺灣臺中地方法院檢察署檢察官
被　　　告　丙○○
上列被告因詐欺案件，經檢察官提起公訴（96年度偵緝字第243
號），被告於準備程序中就被訴事實為有罪之陳述，經本院合議
庭裁定由受命法官獨任進行簡式審判程序，本院判決如下：
    主    文
丙○○幫助意圖為自己不法之所有，以詐術使人將本人之物交付
，處有期徒刑參月，如易科罰金，以銀元佰元即新臺幣玖佰元
折算壹日。
    犯罪事實
一、丙○○明知將自己所有之行動電話門號、SIM卡等交付予他
    人易作為犯罪工具之用，竟仍基於幫助不詳年籍姓名之成年
    男子行使詐術之犯意，將其所申辦之中華電信股份有限公司
    （下稱中華電信）門號0000000000號門號及SIM卡，於94年
    10月19日在中華電信高雄縣五甲服務中心店門口，以新台幣
    （下同）五百元販售予姓名年籍不詳之詐欺集團成員，而幫
    助該詐欺集團為詐欺犯行。該詐欺集團於收受門號及SIM卡
    後，即意圖為自己不法之所有，於95年1月4日，於聯合報廣
    告版刊登可代為辦理貸款之廣告，並刊登上開丙○○申辦之
    電話門號作為聯絡方式，而甲○○見此一廣告後，即撥打上
    開丙○○之電話予該詐欺集團自稱「周佳慧」之人聯絡，該
    自稱「周佳慧」之人表示可代為辦理華南銀行貸款，並捏造
    各種名義，要求甲○○匯款到其指定之由林志龍所開立、帳
    號0000000000000-0之草屯郵局帳戶（另經臺灣南投地方法
    院檢察署檢察官聲請簡易判決處刑），使甲○○不疑有他，
    依該指示共匯出224,560元至林志龍前述帳戶中，後因帳戶
    金額銳減，始知遭詐騙，隨即報警處理而查悉上情。
二、案經南投縣政府警察局草屯分局報告臺灣南投地方法院檢察
    署呈請臺灣高等法院檢察署核轉臺灣臺中地方法院檢察署檢
    察官偵查起訴。
　　理      由
一、訊據被告對於右揭幫助詐欺犯行均坦承不諱，於本院審理時
    並為認罪之意思表示，被告供承稱：「於警詢所言不實在，
    我是在看報紙上的廣告，可以辦理門號換取現金，我才去辦
    門號的，他們有人帶我我辦理，對方出三百元，我實拿伍佰
    元」，「我是在報紙上的廣告看到，可以辦理門號換取現金
    ，我才去辦門號的，他們有人帶我我辦理，對方出三百元，
    我實拿伍佰元，在94年10月19日去辦理門號，當天就交給對
    方使用，但我並不知道他的真實姓名，辦好之後，即在高雄
    縣五甲服務中心的門口即交給對方」等語。前揭犯罪事實，
    業據被害人甲○○於警詢時指述明確，且有行動電話業務申
    請書、身分證、駕照影本、中華電信公司函文、電話門號申
    辦資料及通聯紀錄、通聯調閱查詢單、被害人匯款資料、客
    戶歷史交易清單、郵政跨行匯款申請書、郵政國內匯款單等
    附卷可證，又現今社會詐騙集團以低價收購行動電話門號及
    SIM卡供犯罪使用，實屬常見之事，衡情亦無以隨機拾得或
    竊得之SIM卡供作犯罪所用之必要，否則豈非徒增經遺失人
    或被竊之人報案而為警循線查獲之風險，參以被告係於94
    年10月19日申辦該行動電話門號，與該詐欺集團利用該門號
    犯案之時，相距不到3月，足見被告申辦該行動電話預付卡
    之目的，正係為出售予詐騙集團供犯罪所用，綜上，被告自
    白與事實相符，本件事證明確，被告之犯行應堪認定。
二、按刑法上之故意，分為直接故意（確定故意）與間接故意（
    不確定故意），行為人對於構成犯罪之事實，明知並有意使
    其發生者為直接故意。行為人對於構成犯罪之事實，預見其
    發生而其發生並不違背其本意者為間接故意；而間接故意與
    有認識的過失之區別，在於二者對構成犯罪之事實雖均預見
    其能發生，但前者對其發生並不違背其本意，後者則確信其
    不發生。且幫助犯之成立，以行為人主觀上認識被幫助者正
    欲從事犯罪或係正在從事犯罪，且該犯罪有既遂之可能，而
    其行為足以幫助他人實現構成要件者，即具有幫助故意，並
    不以行為人確知被幫助者係犯何罪名為必要。至於行為人在
    正犯實施犯罪前為幫助行為者，則構成事前幫助犯。是依一
    般人通常之知識、經驗，均應知任意提供自己申請之手機Ｓ
    ＩＭ卡給他人使用，易致他人藉該手機詐騙取得不法犯罪所
    得，且欲以之隱匿實際取得人身分；衡諸情理，被告係成年
    人，對此自難諉為不知。而近年來詐欺取財之犯罪類型層出
    不窮，該等犯罪，多數均係利用他人手機、或帳戶作為詐欺
    所得財物之匯款帳戶，並經媒體廣為披載，被告縱使並不確
    知所提供之手機號碼，係遭他人用以對被害人詐欺取財，亦
    無法確知取得之人係以何種方法於何時地為詐欺取財之具體
    內容，惟對於其所提供之上揭手機，將遭人作為詐欺取財犯
    行所得財物之工具使用，應有概括之認識，且可預見其發生
    ，竟仍同意提供手機，顯對供他人取得不法犯罪所得之用，
    亦不違背被告本意，即被告並非確信帳戶不至遭利用為犯罪
    之用，仍將手機提供他人使用，足認被告應具幫助犯罪之不
    確定故意。
三、查被告行為後，(一)刑法第二條第一項、刑法第三十條、刑法
    第三十三條第五款、第四十一條第一項前段，業於九十四年
    二月二日修正公布，並自九十五年七月一日起施行（下稱新
    法；修正前刑法下稱舊法）。又罰金罰鍰提高標準條例第二
    條亦於九十五年五月十七日公布刪除，並自九十五年七月一
    日施行。另刑法施行法第一條之一於九十五年六月十四日業
    經修正公布增訂。而新法第二條第一項之規定，係規範行為
    後法律變更所生新舊法律比較適用之準據法，於新法施行後
    ，應適用新法第二條第一項之規定，為「從舊從輕」之比較
    。(二)(1)舊法第三十條第一項：「幫助他人犯罪者，為從犯。
    雖他人不知幫助之情者，亦同」、第二項「從犯之處罰，得
    按正犯之刑減輕之」，與新法第三十條第一項規定：「幫助
    他人實行犯罪行為者，為幫助犯。雖他人不知幫助之情者，
    亦同」、第二項「幫助犯之處罰，得按正犯之刑減輕之」，
    比較新舊法關於「從犯」與「幫助犯」之用語固有不同，然
    依修正理由觀之，僅係因「從犯」一語常有不同解讀，故修
    正為「幫助犯」以符本意，就此名詞部分應屬法律用語之明
    確化，尚不涉及刑事可罰性範圍之變更。惟幫助犯之定義既
    已改為「幫助他人實行犯罪行為」，已明示幫助犯之成立係
    以被幫助者著手犯罪之實行，且具備違法性為必要，至於被
    幫助者是否具有罪責，皆不影響幫助犯之成立，此乃配合教
    唆犯改採從屬性理論之「限制從屬形式」而一併予以修正，
    有別於舊法被幫助人須達於成立犯罪（即具備構成要件該當
    性、違法性與有責性，係從屬性理論之「嚴格從屬形式」）
    ，行為人始有論以幫助犯之餘地。是以新法對於成立幫助犯
    之規定較諸舊法為寬，並無有利於被告之情形，依刑法第二
    條第一項前段，本案應適用行為時法即修正前刑法第三十條
    之規定論以從犯。(2)被告所犯刑法第三十條、第三百三十九
    條第一項之幫助詐欺取財罪，其法定刑中規定有得科或併科
    罰金刑，而新法第三十三條第五款關於主刑罰金已修正為：
    「罰金：新臺幣一千元以上，以百元計算」，與舊法第三十
    三條第五款規定：「罰金：（銀元）一元以上」相較，修正
    後關於罰金刑之法定範圍顯已提高，新法顯然不利於被告，
    自應適用舊法第三十三條第五款規定。又修正增訂之刑法施
    行法第一條之一規定「中華民國九十四年一月七日刑法修正
    施行後（按指九十五年七月一日），刑法分則編所定罰金之
    貨幣單位為新臺幣。九十四年一月七日刑法修正時，刑法分
    則編未修正之條文定有罰金刑者，自九十四年一月七日刑法
    修正施行後，就其所定數額提高為三十倍。但七十二年六月
    二十六日到九十四年一月七日新增或修正之條文，就其所定
    數額提高為三倍」。被告所犯上開幫助詐欺取財罪，於刑法
    施行法第一條之一修正增訂前，其法定罰金刑之貨幣單位為
    銀元，罰金刑之提高標準應適用罰金罰鍰提高標準條例第一
    條規定「依法律應處罰金、罰鍰者，就其原定數額得提高為
    二倍至十倍」，再依現行法規所定貨幣單位折算新臺幣條例
    第二條規定「現行法規所定金額之貨幣單位為圓、銀元或元
    者，以新臺幣元之三倍折算之」，如換算為新臺幣，應為法
    定罰金刑乘十乘三，結果係提高三十倍。如適用增訂之刑法
    施行法第一條之一規定亦係提高三十倍，新法並無較有利於
    被告之情形，故依刑法第二條第一項前段規定，於宣告被告
    罰金刑時，自應適用行為時之法律即罰金罰鍰提高標準條例
    第一條、現行法規所定貨幣單位折算新臺幣條例第二條規定
    ，提高法定罰金刑之標準。(3)新法第四十一條第一項前段規
    定「犯最輕本刑為五年以下有期徒刑以下之刑之罪者，而受
    六個月以下有期徒刑或拘役之宣告者，得以新臺幣一千元、
    二千元或三千元折算一日，易科罰金」；舊法第四十一條第
    一項前段則規定「犯最重本刑為五年以下有期徒刑以下之刑
    之罪，而受六個月以下有期徒刑或拘役之宣告，因身體、教
    育、職業、家庭之關係或其他正當事由，執行顯有困難者，
    得以一元（按：指銀元，下同）以上三元以下折算一日，易
    科罰金」。又修正前罰金罰鍰提高標準條例第二條係規定「
    依刑法第四十一條易科罰金或第四十二條第二項易服勞役者
    ，均就其原定數額提高為一百倍折算一日；法律所定罰金數
    額未依本條例提高倍數，或其處罰法條無罰金刑之規定者，
    亦同」。依被告行為時易科罰金之折算標準，經提高後，係
    以銀元三百元折算一日，再依現行法規所定貨幣單位折算新
    臺幣條例第二條規定「現行法規所定金額之貨幣單位為圓、
    銀元或元者，以新臺幣元之三倍折算之」折算為新臺幣後，
    得以新臺幣三百元以上新臺幣九百元以下折算一日，較之新
    法第四十一條第一項前段規定，得以新臺幣一千元、二千元
    或三千元折算一日之規定，自以行為時法為有利於被告，本
    案仍應適用舊法即修正前刑法第四十一條第一項前段、修正
    前罰金罰鍰提高標準條例第二條，諭知易科罰金之折算標準
    。雖被告所幫助的對象為連續犯，但本件被告所為並非連續
    犯，至不得依連續犯加重，故無庸比較新舊法。
四、查前揭真實姓名、年籍均不詳之詐欺集團成年人，基於意圖
    為自己不法所有之犯意，以上述之方式，使被害人陷於錯誤
    ，因而交付本人之財物，該詐欺集團成員所為，係犯刑法第
    三百三十九條第一項之詐欺取財罪，被告提供其ＳＩＭ卡予
    詐欺集團成員以為詐欺取財所用，係基於幫助他人詐欺取財
    之不確定故意，且所為屬詐欺取財罪構成要件以外之行為，
    核其所為則係犯修正前刑法第三十條第一項及刑法第三百三
    十九條第一項之幫助詐欺取財罪。被告幫助詐欺集團成員犯
    詐欺取財罪，為從犯，應依修正前刑法第三十條第二項之規
    定，按正犯之刑度，減輕其刑。爰審酌被告明知其所提供之
    ＳＩＭ卡將有可能遭人供做詐欺取財之工具，竟仍執意為之
    ，非惟幫助詐騙者遂行詐財目的，同時使詐欺者得以隱匿其
    真實身分，減少遭查獲之風險，愈使其肆無忌憚，助長犯罪
    之猖獗，破壞社會秩序甚鉅，且本件被害人陷於錯誤因遭詐
    騙而匯入之金額不少，兼衡酌被告犯後坦承犯行，而尚未賠
    償，已有悔悟之心之犯罪後態度等一切情狀，量處如主文所
    示之刑，並依修正前刑法第四十一條第一項前段及修正前罰
    金罰鍰提高標準條例第二條之規定，諭知易科罰金之折算標
    準。至被告所提供之前開ＳＩＭ卡等物，雖係被告所有並供
    違犯本件犯罪所用之物，但均未據扣案，又無證據證明該等
    物件仍屬存在，為免滋生日後執行困難，爰不併予諭知沒收
    。
據上論斷，依刑事訴訟法第二百七十三條之一第一項、第二百九
十九條第一項前段，刑法第二條第一項前段、第三百三十九條第
一項、修正前刑法第三十條第一項前段、第二項、修正前刑法第
四十一條第一項前段，罰金罰鍰提高標準條例第一條前段、修正
前罰金罰鍰提高標準條例第二條，現行法規所定貨幣單位折算新
臺幣條例第二條，判決如主文。
本案經檢察官乙○○到庭執行職務。
中　　華　　民　　國　九十六  　　年　三  　月　九    日
                  刑事第一庭  法  官  黃松竹
上正本證明與原本無異。
如不服本判決，應於送達後十日內向本院提出上訴狀（須附繕本
），上訴於臺灣高等法院臺中分院。
                              書記官  董美惠
中　　華　　民　　國　九十六  　　年　三  　月　九    日
附錄論罪科刑法條
刑法第三百三十九條第一項：意圖為自己或第三人不法之所有，
以詐術使人將本人或第三人之物交付者，處五年以下有期徒刑、
拘役或科或併科一千元以下罰金。
